# 请教：吸收合并的验资问题

提问人：cxcpa1954 时间：2013-03-25 22:04:53
请教各位版主和老师：关于吸收合并的验资问题。 有二个企业（股东相同）合并，其中一个企业资产为设备和流动资产，净资产和评估价值低于原企业注册资本；另一个企业资产为房屋和土地，净资产和评估价值高于原企业注册资本；二个企业评估价值之和大于二个合并的企业原注册资本之和。 请问： 1 、二个企业合并后的存续企业的注册资本是否可以等于二个合并的企业原注册资本之和； 2 、合并后股东出资额是否可以按照原股东各自出资额认定； 3 、合并后房屋、土地的入账价值是按原账面值还是评估值。 请各位版主和老师指教，先谢了。

回答人：chenyiwei
根据国家工商行政管理总局《关于做好公司合并分立登记支持企业兼并重组的意见》（工商企字[2011]226号）第二条：
(五)支持公司自主约定注册资本数额。因合并而存续或者新设的公司，其注册资本、实收资本数额由合并协议约定，但不得高于合并前各公司的注册资本之和、实收资本之和。合并各方之间存在投资关系的，计算合并前各公司的注册资本之和、实收资本之和时，应当扣除投资所对应的注册资本、实收资本数额。 因分立而存续或者新设的公司，其注册资本、实收资本数额由分立决议或者决定约定，但分立后公司注册资本之和、实收资本之和不得高于分立前公司的注册资本、实收资本。 (六)支持公司自主约定股东出资份额。因合并、分立而存续或者新设的公司，其股东(发起人)的出资比例、认缴或者实缴的出资额，由合并协议、分立决议或者决定约定。法律、行政法规或者国务院决定规定公司合并、分立涉及出资比例、认缴或者实缴的出资额必须报经批准的，应当经过批准。
合并、分立前注册资本未足额缴纳的公司，合并、分立后存续或者新设公司的注册资本应当根据合并协议、分立决议或者决定的约定，按照合并、分立前规定的出资期限缴足。
合并后房屋、土地的入账价值取决于：这是同一控制下合并还是非同一控制下合并；在该交易中谁是合并方。

回答人：chenyiwei
回复 cxcpa1954 的帖子
1 、涉及外商投资企业的合并，《关于外商投资企业合并与分立的规定》强制性要求合并后企业的注册资本是参与合并的各原企业的注册资本之和。但是对于仅涉及内资企业的合并事项，并无此类强制性要求（“合并前各公司的注册资本之和、实收资本之和”只是最高限额），并且需关注如果净资产价值低于实收资本则可能招致出资不实的质疑。
2 、不能仅仅因为二个公司股东相同、股权结构相同，即认为必然属于同一控制下合并，关键还是要看这两个公司在合并前后是否均有相同的实际控制人。合并方接受被合并方资产的入帐价值取决于对合并是否属于同一控制下合并的认定和判断。